【裁判字號】    98,事聲,34
【裁判日期】    980731
【裁判案由】    確定訴訟費用額聲明異議
【裁判全文】
臺灣臺中地方法院民事裁定  98年度事聲字第34號
異  議  人  宏興育樂事業股份有限公司
法定代理人  乙○○
相  對  人  交通部台中港務局
法定代理人  甲○○
代  理  人  羅豐胤律師
上列當事人間聲請確定訴訟費用額事件，異議人對於民國98年6
月9日本院98年度司聲字第831號司法事務官所為裁定提出異議，
本院裁定如下：
    主    文
原裁定關於確定相對人應負擔之訴訟費用額超過新台幣壹拾貳萬
零玖佰肆拾肆元，及自原裁定送達相對人翌日起至清償日止，按
週年利率百分之五計算之利息部分廢棄。
上開廢棄部分，相對人之聲請駁回。
異議程序費用由相對人負擔百分之六，餘由異議人負擔。
    理    由
一、按當事人對於司法事務官處理事件所為之終局處分，得於處
    分送達後10日之不變期間內，以書狀向司法事務官提出異議
    。但支付命令之異議仍適用第518條及第519條之規定。司法
    事務官認前項異議有理由時，應另為適當之處分；認異議為
    無理由者，應送請法院裁定之。法院認第一項之異議為有理
    由時，應為適當之裁定；認異議為無理由者，應以裁定駁回
    之。前項裁定，應敘明理由，並送達於當事人，民事訴訟法
    第240條之4定有明文。
二、本件異議意旨略以：本院96年度重訴字第406號判決異議人
    敗訴，異議人提起上訴，經本院於民國97年12月12日裁定異
    議人應補繳第二審裁判費新台幣（下同）188,016元，異議
    人不服，提起抗告，經臺灣高等法院台中分院（下稱台中高
    分院）以97年度抗字第547號裁定廢棄發回原法院。本院因
    而於97年12月31日更為裁定異議人應補繳第二審裁判費182,
    472元，異議人不服，再行提起抗告，經台中高分院以98年
    度抗字第68號裁定命異議人應補繳第二審裁判費181,416元
    ，異議人不服，已於98年2月17日提起再抗告。乃相對人竟
    於此事件尚未確定前，即聲請本件確定訴訟費用額事件，令
    異議人十分不服與訝異，原裁定並不合法，爰依法提出異議
    等語。
三、按法院未於訴訟費用之裁判確定其費用額者，第一審受訴法
    院於該裁判有執行力後，應依聲請以裁定確定之；又依此項
    規定確定之訴訟費用額，應於裁定送達之翌日起，加給按法
    定利率計算之利息，民事訴訟法第91條第1項及第3項定有明
    文。查相對人與異議人間請求返還租賃物等事件，業經本院
    96年度重訴字第406號判決相對人勝訴，異議人雖不服提起
    上訴，然因未遵期繳納第二審裁判費，已經台中高分院於98
    年2月23日以其上訴人不合法為由，裁定駁回其上訴確定，
    其第一審訴訟費用應由異議人負擔等情，業據本院調取台中
    高分院98年度重上字第22號民事案卷查閱無誤，是相對人據
    以聲請確定本件訴訟費用額，於法即屬有據。
四、復查，相對人提起之本院96年度重訴字第406號民事訴訟，
    其訴訟標的價額業經台中高分院以98年度抗字第68號裁定確
    定為12,376,000元，異議人雖不服，而對之提起再抗告。然
    因異議人並未依法委任律師為代理人，經台中高分院裁定命
    其於7日內補正，異議人仍未遵期補正，故其再抗告已經台
    中高分院於98年3月31日裁定駁回確定等情，業據本院調取
    98年度抗字第68號卷宗查明屬實，是異議人指摘此事件尚未
    確定云云，要無可採。惟即使本院96年度重訴字第406號事
    件之訴訟標的價額已經核定為12,376,000元，並可據此核算
    得其第一審應繳納之訴訟費用額為120,944元。然因相對人
    於該訴訟起訴時原聲明求為異議人應將座落台中縣清水鎮○
    ○段臨港小段70之38號、面積3200平方公尺之土地（按即兩
    造租賃契約「梧棲漁港土地契約」之標的物）內之建物、地
    上物拆除，並將上開土地返還予相對人，及另給付租金、違
    約金、不當得利之判決【其時之訴訟標的價額應為12,800,
    000元（計算方式：3,200×4,000＝12,800,000），應徵第
    一審裁判費124,640元】；嗣於97年5月21日言詞辯論時始當
    庭減縮非由異議人興建之如清水地政事務所97年1月31日鑑
    測之鑑定圖中所示Ａ部分鐵皮屋（面積106平方公尺）部分
    不予請求，故相對人就該減縮部分原已繳納之裁判費金額
    3,696元（計算方式：124,640－120,944＝3,696）部分，自
    仍應由相對人自行負擔，不在異議人應負擔之訴訟費用額範
    圍之內。從而，本件異議人應賠償相對人第一審之訴訟費用
    額確定為120, 944元，並應加給自原裁定送達翌日起至清償
    日止，按週年利率百分之5計算之利息。至於逾前述異議人
    應負擔之訴訟費用額及相對人應自行負擔之訴訟費用額部分
    之金額3,520元（計算方式：128,160－120,944－3,696＝
    3,520），則屬相對人所溢繳之訴訟費用額，自應由本院依
    法退還予相對人，附此敘明。
五、綜上所述，異議人應負擔之訴訟費用額既確定為120, 944元
    ，並應加給自原裁定送達翌日起至清償日止，按週年利率百
    分之5計算之利息，則相對人於此範圍內之主張，自應准許
    ；至逾此範圍所為之主張，尚屬無據，應予駁回。原裁定就
    超過上開應准許部分，容許相對人之主張，自有未洽。異議
    意旨就此部分指摘原裁定不當，求予廢棄，為有理由。至於
    前開應准許部分，原裁定予以容許，核無違誤，異議意旨就
    此部分，指摘原裁定不當，求予廢棄，為無理由，應駁回其
    異議。
六、據上論結，本件異議為一部有理由，一部無理由，爰依民事
    訴訟法第240條之4第3項、第95條、第79條，裁定如主文。
中    華    民    國    98    年    7    月    31    日
                  民事第二庭    法  官  吳美蒼
上正本係照原本作成。
如不服本裁定應於送達後10日內向本院提出抗告狀，並繳納抗告
費新臺幣1,000元。
中    華    民    國    98    年    7    月    31    日
                                書記官


司法院資訊處製作；財團法人民間司法改革基金會備份。
